臺灣桃園地方法院民事判決　　　　　　 100年度簡上字第54號
上　訴　人　台灣電力股份有限公司桃園區營業處
法定代理人　黃鴻麟
訴訟代理人　林木森
　　　　　　林興盛
被　上訴人　蔡琇羽
　　　　　　曾賢浤
上列當事人間請求給付電費事件，上訴人對於中華民國100 年2
月9 日本院中壢簡易庭99年度壢簡字第997 號第一審判決提起上
訴，於100 年11月15日辯論終結，本院判決如下：
    主  文
上訴及追加之訴均駁回。
第二審訴訟費用由上訴人負擔。
    事實及理由
壹、程序方面：
    按於簡易訴訟程序第二審為訴之變更或追加，非經他造同意
    不得為之，但請求之基礎事實同一者不在此限，民事訴訟法
    第436 條之1 第3 項、第446 條第1 項、第255 條第1 項但
    書第2 款定有明文。本件上訴人於原審係依電業法第106 條
    、第73條之規定及供電契約之法律關係，起訴請求被上訴人
    應給付伊新台幣（下同）45萬248 元，及自起訴狀繕本送達
    翌日起至清償日止，按年息5%計算之利息。上訴人提起上訴
    後仍依前開請求權基礎而為請求，惟於民國100 年6 月15日
    以言詞將前開請求改列為先位聲明，並變更為：(一)被上訴人
    曾賢浤，或被上訴人曾賢浤、蔡琇羽應給付上訴人45萬248
    元，及自起訴狀繕本送達之翌日起至清償日止，按年息5%計
    算之利息。(二)前項所命之給付，如其中一人已為給付，另一
    人於給付範圍內同免其責任。再依供電契約之法律關係，追
    加備位聲明：被上訴人曾賢浤應給付上訴人9 萬1,277 元，
    及自起訴狀繕本送達翌日起至清償日止，按年息5%計算之利
    息（見本院卷第25、54頁）。經核上訴人上開所為，係屬訴
    之追加，惟其請求之基礎事實均屬同一，依上開規定，應予
    准許，合先敘明。
貳、實體方面：
一、上訴人起訴主張：
  (一)被上訴人蔡琇羽在桃園縣中壢市○○路13號（下稱系爭建物
    ）經營「和風剪燙」，為現任實際用電人（用電號碼000000
    00000 ），被上訴人曾賢浤為用電申請人即系爭建物之所有
    人，伊之換表承攬商於99年9 月初執行換表工作時發現電表
    內圓盤倒轉使電表無法正常計量，遂於99年9 月7 日由伊之
    稽查員檢查現場用電情形，經現場量測R 、S 、T 三相合成
    電流實質為24.32 安培明顯異常（正常應為0 ），並發現一
    樓室內天花板上暗藏裝置一組單相電容器（下稱系爭裝置）
    ，接在三相線路上影響電表正常計量，被上訴人行為屬電業
    法第106 條之竊電行為，伊爰依電業法第73條規定及供電契
    約追償電費，由於本件竊電已逾4 年，因此按法定最高1 年
    期限核計追償電度7 萬5,242 度，電費為45萬248 元，求為
    判命被上訴人給付上訴人45萬248 元及法定遲延利息，並陳
    明願供擔保請准宣告假執行之判決等語。（原審審理後，判
    決駁回上訴人之訴及假執行之聲請，上訴人聲明不服提起本
    件上訴，並為訴之追加）
  (二)伊固因被上訴人否認其為竊電行為人，復因無其他證據證明
    竊電行為人即為被上訴人，然被上訴人不否認上述電表確實
    有因人為裝設竊電設施，以致電表無法正確表示用電之度數
    ，又因無法確定該戶裝設竊電設施之正確日期，無法以過去
    用電資料推算計量失準期間電費，故依經濟部核准施行之「
    台灣電力公司營業規則」（下稱營業規則）第59條第1 款第
    4 目規定及「台電公司核算手冊」（下稱核算手冊）第5 章
    第3 節第2 條，比照電表不能正確計量而失準期間，按換裝
    新表後第1 次、第2 次計費之正常用電度數平均值重新推算
    電費，本件以99年11月、100 年1 月用電量之平均值每期為
    5,974 度，請求補收電費推算之期間約為4 年，故依上述推
    算原則重新核計95年9 月至99年9 月之電費，尚應補收9 萬
    1,277 元。又電費之請求權時效固為2 年，但伊係於99年9
    月7 日始知有電費短收，並於同年11月11日提起本件給付電
    費之訴，且此部分請求本質上仍為不當得利之返還，故無逾
    請求權時效之問題。
  (三)綜上，伊得以先位之訴，依電業法第106 條、第73條之規定
    ，請求被上訴人蔡琇羽、曾賢浤給付45萬248 元；或依供電
    契約之法律關係，以被上訴人曾賢浤用電之設備容量22.25
    千瓦，每日用電時數依營業場所按12小時計算，並依竊電處
    理規則第6 條第3 款規定，以補收度數為推算度數減已收度
    數，再依臨時電價1.6 倍計算，向被上訴人曾賢浤追償電費
    45萬248 元；另以備位之訴，依供電契約之法律關係，以核
    算手冊第5 章第3 節第2 條之規定，向被上訴人曾賢浤補收
    9 萬1,277 元，而先位聲明：(一)被上訴曾賢浤，或被上訴人
    曾賢浤、蔡琇羽應給付上訴人45萬248 元，及自起訴狀繕本
    送達之翌日起至清償日止，按年息5%計算之利息。(二)前項所
    命之給付，如其中一人已為給付，另一人於給付範圍內同免
    其責任；及備位聲明：被上訴人曾賢浤應給付上訴人9 萬1,
    277 元，及自起訴狀繕本送達翌日起至清償日止，按年息5%
    計算之利息等語。
二、被上訴人蔡琇羽則抗辯：系爭建物曾開設KTV ，KTV 結束營
    業後，先由訴外人廖雲迪開設「小雅美髮院」，再轉讓給訴
    外人廖高文，並改名「和風剪燙」，嗣後其加入與廖高文合
    夥，廖高文退夥後，由其獨自經營「和風剪燙」，其不知一
    樓天花板上有暗藏系爭裝置，亦無從知悉何時裝設該裝置，
    上訴人之承辦人查扣當日曾表示系爭裝置非常老舊，應係10
    餘年前之產品，而其經營「和風剪燙」僅5 年餘，顯非其所
    裝設，其並無竊電之行為，上訴人自不得依電業法第73條之
    規定請求給付電費45萬248 元。又上訴人於99年9 月7 日更
    新電表後，該月電費與95年至98年之每年9 月及11月用電量
    大致相同，並無異常情形，上訴人請求補收抄表度數與實際
    用電度數間之短少電費9 萬1,277 元，不符事理。再者，本
    件非屬新增設用電之情形，不應適用營業規則第59條第1 款
    第4 目，而應屬該規則同條款第1 目所定：有效電度表失準
    或燒損時之情形，上訴人依上述第4 目之規定請求電費9 萬
    1,277 元，應無理由，且上訴人此部分之請求，罹於民法第
    127 條所定之2 年時效部分，其當可為時效抗辯，況依經濟
    部能源局95年7 月10日能電字第09500107940 號函解釋見解
    ，對於竊電行為僅能按1 年電費追償，舉重以明輕，若屬因
    他人行為造成電費短收電費之結果，若係上訴人自己疏於稽
    查，亦應僅能追繳1 年短收之電費。其於承租系爭建物時年
    僅20歲，又非電業專業，自無法查知是否有竊電設備存在，
    而上訴人多年來人員均有前來抄表，卻直至99年始發現該竊
    電裝置，自屬有所疏失，而與有過失，且上訴人因自己疏於
    稽查即要求其補繳電費，亦嚴重違反誠信原則等語置辯，並
    聲明：如主文所示。
三、被上訴人曾賢浤除引用被上訴人蔡琇羽所為抗辯外，另辯稱
    ：系爭建物出租後，對於承租人在其內增設什麼設備無法得
    知，且對系爭裝置之裝設毫不知情等語，並聲明：如主文所
    示。
四、上訴人主張：被上訴人蔡琇羽為系爭建物之實際用電人、被
    上訴人曾賢浤為系爭建物之用電申請人，伊於99年9 月初在
    系爭建物室內天花板上發現影響電表計量之系爭裝置等情，
    有被上訴人蔡琇羽之違章用電異議書、曾賢浤申請復電登記
    單、查緝照片、用電實地調查書等資料在卷可稽（見原審卷
    第4-14頁），且為被上訴人所不爭執，堪信為真正。
五、上訴人復主張：被上訴人行為屬電業法第106 條之竊電行為
    ，竊電已逾4 年，因此按法定最高1 年期限核計追償電度7
    萬5,242 度，電費為45萬248 元，此部分依電業法第106 條
    、第73條之規定，請求被上訴人蔡琇羽、曾賢浤給付45萬24
    8 元，或依供電契約之法律關係，以被上訴人曾賢浤用電之
    設備容量22.25 千瓦，每日用電時數依營業場所按12小時計
    算，並依竊電處理規則第6 條第3 款規定，以補收度數為推
    算度數減已收度數，再依臨時電價1.6 倍計算，向被上訴人
    曾賢浤追償電費45萬248 元等語，然為被上訴人所否認，並
    以前詞置辯，經查：
  (一)按損害或改變電度表、無效電力計、其他計電器之構造，或
    以其他方法使其失效不準者為竊電，處5 年以下有期徒刑、
    拘役或5 百元以下罰金；電業對於用戶或非用戶竊電電費之
    追償，得依其所裝置之用電設備，分別性質及其瓦特數或馬
    力數，按電業之供電時間及電價，計算3 個月以上1 年以下
    之電費。處理竊電規則，由中央主管機關定之，電業法第10
    6 條第1 項第3 款、第73條分別定有明文。依此規定，電業
    追償竊電電費之對象，應以竊電行為人（包括用戶及非用戶
    之第三人）為限，倘用戶並非竊電行為人，自無本條規定之
    適用。次按，當事人主張有利於己之事實者，就其事實有舉
    證之責任，民事訴訟法第277 條前段亦有明文。
  (二)本件上訴人在被上訴人蔡琇羽之營業處查獲系爭裝置，接在
    三相線路上影響電表正常計量，雖符合電業法第106 條所定
    「損害或改變電度表、無效電力計、其他計電器之構造，或
    以其他方法使其失效不準者」之構成要件，惟上訴人於原審
    亦不爭執系爭裝置是10餘年前之產品，而被上訴人蔡琇羽僅
    頂讓該店面4 、5 年，要被上訴人蔡琇羽於用電實地調查書
    上簽名是證明系爭裝置是由該營業處取下，伊不知道是何人
    所裝，不知行為人是誰，所以沒有按刑事程序處理等情，復
    不爭執被上訴人曾賢浤僅為系爭建物用電申請人，系爭建物
    出租他人營業，嗣輾轉由被上訴人蔡琇羽承租系爭建物經營
    「和風剪燙」之事實（見本院卷第3 、4 、39頁），則本件
    既經被上訴人蔡琇羽、曾賢浤否認有裝設系爭裝置之行為，
    依前開舉證責任分配原則，自應由上訴人就系爭裝置裝設之
    行為人為何乙節舉證以實其說，惟上訴人除於「和風剪燙」
    現場查獲系爭裝置存在之事實外，已未能就此進一步舉證以
    實其說，是本院尚難依上訴人之主張遽認被上訴人即為本件
    竊電之行為人，揆諸上開說明，上訴人自不得引用電業法第
    106 條、第73條關於竊電之規定，請求被上訴人給付電費45
    萬248 元。
  (三)上訴人另主張：伊與被上訴人曾賢浤存有供電契約，依卷附
    用電實地調查書所載其申設用電設備容量22.25 千瓦，以每
    日用電時數營業場所按12小時計算（營業規則實行細則第13
    9 條第3 項規定參照），並依竊電處理規則第6 條第3 款規
    定，以補收度數為推算度數減已收度數，再依臨時電價1.6
    倍（電價表及竊電處理規則第6 條第6 款）規定計算，向被
    上訴人曾賢浤追償電費45萬248 元等語，亦為被上訴人所否
    認。因按，電業對於用戶或非用戶有電業法第106 條所列竊
    電行為之處理，除電業法另有規定外依本規則處理。電業查
    獲竊電後，除依電業法停止供電，並移請該管檢察機關偵辦
    外，其竊電之電費，依左列規定追償之…，卷附上訴人所提
    處理竊電規則第2 條第1 項、第6 條定有明文，顯見該規則
    仍係以電業法第106 條所定之竊電行為人為適用對象，然上
    訴人於本件無法證明被上訴人即為本件之竊電行為人已如前
    述，是上訴人此部分對被上訴人曾賢浤之請求，亦屬無據甚
    明。
  (四)綜上，上訴人以先位之訴對被上訴人為本件請求部分，既均
    以被上訴人即為本件之竊電行為人為前提，則上訴人未能舉
    證證明此一前提事實，上訴人此部分之訴，即為無理由。
六、上訴人再以備位之訴主張：伊雖無法證明何人為本件之竊電
    行為人，然上述電表確有因人為裝設竊電設施，以致電表無
    法正確表示用電之正確度數之事實，又因無法以過去用電資
    料推算計量失準期間電費，故依營業規則第59條第1 款第4
    目規定及核算手冊第5 章第3 節第2 條之規定，以99年11月
    、100 年1 月用電量之平均值每期為5,974 度，重新核計95
    年9 月至99年9 月之電費，尚應向被上訴人曾賢浤補收9 萬
    1,277 元等語，亦為被上訴人所否認，並以前揭情詞置辯，
    經查：
  (一)再按，不可歸責於用戶之原因，電度表發生障礙致不能正確
    計量時，自電度表故障日起至換表或更正前1 日止，電度表
    故障期間用戶用電量應按第59條至第63條計算方式推算處理
    。推算期間未滿1 個月者，每日以三十分之一按日比例推算
    。又有效電度表失準或燒損時，失準期間有效電度之推算，
    因故障而計量失準時，其推算方式為：(1)每月抄表收費用戶
    ，按失準前2 至4 月份之連續3 個月用電度數平均值推算。
    隔月抄表收費用戶，按其前兩次計費之用電度數平均值推算
    。(4)新增設用電無法依前3 目推算時，表燈非時間電價用戶
    暫依裝置之有效電度表容量推算。表燈時間電價及電力用戶
    暫依契約容量及用電時數推算。俟換表後重新推算，結算電
    費多退少補，營業規則第58條及第59條第1 款第1 目、第4
    目分別定有明文。
  (二)查本件系爭建物之電度表本屬有效電度表，僅因第3 人裝設
    系爭裝置始造成故障或失準之結果，已如前述，應認屬有效
    電度表因故障而計量失準，然非上述所謂「新增設用電」之
    情形，因此，依前揭營業規則第59條第1 款第1 目之規定，
    本件應依有效電度表失準前兩次計費之用電度數平均值推算
    ，而非依同條第1 款第4 目之方式推算，則上訴人於本件依
    該第4 目所定方式為計算依據，並請求被上訴人曾賢浤給付
    電費9 萬1,277 元，自難憑採。
七、綜上所述，上訴人先位主張依電業法第106 條、第73條之規
    定向被上訴人2 人請求給付電費45萬248 元，或依供電契約
    向被上訴人曾賢浤請求給付電費45萬248 元；備位主張依營
    業規則第59條第1 款第4 目及核算手冊第5 章第3 節第2 條
    之規定，向被上訴人曾賢浤請求補繳電費9 萬1,277 元，及
    均自起訴狀繕本送達翌日起算之法定遲延利息，均為無理由
    ，不應准許。是原審就上訴人先位之訴部分為上訴人敗訴之
    判決，並駁回其假執行之聲請，核無違誤，上訴意旨指摘原
    判決不當，求予廢棄改判，及上訴人追加請求備位之訴部分
    ，均為無理由，應予駁回。
八、本件事證已臻明確，兩造其餘之主張、陳述及所提之證據資
    料，核與判決結果無何影響，爰不一一論述，附此敘明。
九、據上論結，本件上訴及追加之訴均為無理由，依民事訴訟法
    第436 條之1 第3 項、第449 條第1 項、第78條，判決如主
    文。
中    華    民    國   100    年    11    月    29    日
                  民事第一庭審判長法  官  郭琇玲
                                  法  官  魏于傑
                                  法  官  范明達
上列正本證明與原本無異。
不得再上訴。
中    華    民    國   100    年    11    月    30    日
                                  書記官  李心怡